【裁判字號】    92,上易,86
【裁判日期】    920625
【裁判案由】    清償借款
【裁判全文】
臺灣高等法院臺中分院民事判決      九十二年度上易字第八六號
      上  訴  人  甲○○
      法定代理人  乙○○
      訴訟代理人  丙○○
右當事人間請求清償借款事件，上訴人對於中華民國九十一年四月三十日臺灣彰化地
方法院九十年度訴字第七六九號第一審判決提起上訴，本院判決如左：
      主      文
上訴駁回。
第二審訴訟費用由上訴人負擔。
      事實及理由
一、本件被上訴人起訴主張：上訴人與原審共同被告施志盛、于劍芬、施志松等於民
    國（下同）八十三年五月九日簽立保証書予被上訴人，就原審共同被告宏澤企業
    股份有限公司（原名宏澤工程企業股份有限公司，以下簡稱宏澤公司）對於被上
    訴人現在及將來所負之借款、保証及其他一切債務以新台幣（下同）五百萬元為
    限額，負連帶保証之責。嗣原審共同被告宏澤公司於八十九年五月十九日向被上
    訴人借款一百五十萬元，並約定於九十年五月十九日償還，年息按百分之八、八
    五按月給付，如未依約清償本息，視為全部到期，其逾期在六個月以內者，按上
    開利率百分之十、逾期在六個月以上者，按上開利率百分之二十計付之違約金。
    詎主債務人宏澤公司僅繳納利息至八十九年十一月十九日止，故依消費借貸及連
    帶保証之法律關係，訴請上訴人與原審共同被告連帶給付被上訴人一百五十萬元
    ，及自八十九年十一月二十日起至清償日止，按年息百分之八、八五計算之利息
    ，並自八十九年十二月二十一日起至清償日止，其逾期在六個月以內者，按上開
    利率百分之十，逾期在六個月以上者，按上開利率百分之二十給付之違約金。經
    原審為被上訴人全部勝訴之判決。並依兩造之聲請為供擔保後假執行及免假執行
    之宣告。被上訴人於本院聲明：駁回上訴。
二、上訴人則辯稱：保証書上所蓋用之上訴人印章，係伊同意由原審共同被告宏澤公
    司所刻，以供領薪水之用，其印文雖為真正，但保証書上「甲○○」之簽名，非
    上訴人所為。又宏澤公司於八十年、八十三年、八十七年間共提出三份保証書，
    當事人間顯有以新易舊之意，即以八十三年之保証書代替八十年間之保証書，再
    以八十七年間之保証書代替八十三年之保証書。況該保証書係被上訴人所提供之
    定型化契約，依消費者保護法第十一、十二條第一項規定，被上訴人提供之保証
    書既經連帶保証人重新填載提出，並為被上訴人所收執，則前之保証書解釋上自
    應失其效力等語。併聲明：（一）原判決關於命上訴人連帶給付一百五十萬元及
    其利息、違約金部分與該部分假執行宣告暨訴訟費用負擔之裁判均廢棄。（二）
    右廢棄部分，被上訴人在第一審之訴及其假執行之聲請均駁回。
三、按債權人以各連帶債務人為共同被告提起給付之訴，被告一人提出非基於其個人
    關係之抗辯有理由，對於其他被告各人固應適用民事訴訟法第五十六條第一項規
    定。本件上訴人提起上訴，惟其上訴人理由係基於其個人關係之抗辯，自無民事
    訴訟法第五十六條第一項之適用，原審其餘共同被告自非視同上訴人，核先敘明
    。
四、本件被上訴人主張上訴人為主債務人宏澤公司之連帶保証人，宏澤公司向其借款
    一百五十萬元之前開事實，業據其提出保証書、授信約定書、借據、公司變更登
    記事項卡、客戶資料查詢申請單、放款本息收回記錄等為証；復經証人即承辦人
    李銘鑑証述明確。上訴人對原審共同被告宏澤公司於八十九年五月十九日向被上
    訴人借款一百五十萬元一節亦不爭執，並自認上開保証書上「甲○○」之印文為
    真正，自堪信被上訴人前開主張為真正。雖土訴人以前揭情詞置辯，惟自己所有
    之印章為他人盜用係變態事實，上訴人就其所辯稱：該印章僅為領取薪水使用而
    置於宏澤公司而為他人盜用之變態事實乙節自應負舉証責任，惟其對抗辯之變態
    事實，亦稱無法舉証。故自不足以認其就印章置於公司為他人所蓋用一節之抗辯
    為足取。另上訴人雖辯稱：宏澤公司於嗣後之八十三年、八十七年間分別提出保
    証書，已以新保証書取代舊保証書，舊保証書既失其效力，上訴人亦無庸負連帶
    保証責任云云。惟為被上訴人所否認，且依其所提出之授信申請書亦載八十三年
    五月九日借款三百萬後，於八十三年十一月十七日就其中一百萬元再申請展期，
    嗣後至八十九年五月十九日止均就該一百五十萬元輾轉申請展期，有授信申請書
    七紙附卷足稽，衡情亦無再簽立新保証書之必要。上訴人所辯已難信屬實在。況
    本件八十三年五月十日所立之保証書係上訴人與被上訴人間之保証關係；縱另有
    訴外人再與被上訴人就宏澤公司之債務訂立保証契約，亦非兩造之意思表示，與
    兩造間之法律關係不生影響；於上訴人未向被上訴人表示終止本件保証契約之前
    ，嗣後苟有訴外人再與被上訴人就宏澤公司債務訂立保証契，亦係加強宏澤公司
    之擔保能力，為商場常態，不能解為債權人之被上訴人對被上訴人終止保証契約
    。再者，上訴人另辯稱：保証書上「甲○○」之簽名非其所自為，本件亦無民法
    第三條第二項規定之適用云云。惟查，本件兩造均陳稱：不願將簽名送鑑定（見
    本院卷第六十頁、六十五頁）。本院自無從送鑑定，而本院就調閱之印鑑登記申
    請書上「甲○○」簽名、亞太商業銀行顧客資料卡上載為本人簽名之「甲○○」
    簽名，與本件保証書上「甲○○」簽名，以肉眼觀之，其筆勢、勾勒走向均相同
    ，已堪認係同一人所為；証人李銘鑑亦証稱，保証書上「甲○○」之簽名係上訴
    人本人所為。故亦堪認保証書上「甲○○」之簽名係上訴人所為。又証人為不可
    替代之証據方法，如果確係在場聞見待証事實，而其証述又非虛偽者，縱令証人
    與當事人有親屬、親戚或其他利害關係，其証詞亦非不可採信。最高法院著有五
    十三年台上字第二六七三號判例可參。本件証人李銘鑑係保証書之承辦人，親自
    參與保証書之制作，証人李銘鑑之証述與常情或已存之証據資料復查無何不符之
    處，揆諸上開說明，自難以其係被上訴人之受僱人而遽謂其証言為不可採。上訴
    人徒以証人李銘鑑係被上訴人之受僱人，為利害關係人，即指其証言不可採，亦
    非足取。另上訴人雖以九十年十二月二十四日補充答辯狀繕本送達被上訴人作為
    通知被上訴人終止保証契約，惟依民法第七百五十四條第二項，僅以通知到達債
    權人後所生主債務人之債務不負保証責任，就本件債務仍不生解免連帶保証之效
    果。
五、綜上所述，本件被上訴人主張依消費借貸及連帶保証之法律關係訴請上訴人及原
    審共同被告宏澤公司等連帶給付被上訴人一百五十萬元及自八十九年十一月二十
    日起至清償日止，按年息百分之八、八五計算之利息，並自八十九年十二月二十
    一日起至清償日止，其逾期在六個月以內者，另按上開利率百分之十、逾期在六
    個月以上者，另按上開利率百分之二十計付之違約金，為有理由，應予准許；上
    訴人所辯均為無可取。是則原審判命上謙人如數給付，於法並無不合。上訴意旨
    指摘原判決不當，求予廢棄改判，為無理由，應予駁回其上訴。又本件事証已臻
    明確，兩造其餘攻擊防禦方法與判決之結果不生影響，自無庸一一論究，併此敘
    明。
六、據上論結，本件上訴為無理由，依民事訴訟法第四百四十九條第一項、第七十八
    條，判決如主文。
中      華      民      國    九十二    年      六      月    二十五    日
~B1民事第六庭審判長法  官  吳火川
~B2                法  官  陳繼先
~B3                法  官  吳惠郁
右為正本係照原本作成。
不得上訴。
~B                書記官  柯孟伶
中      華      民      國    九十二    年      六      月    二十七    日
                                                                        Ｙ


司法院資訊處製作；財團法人民間司法改革基金會備份。
